【裁判字號】    91,交訴,9
【裁判日期】    920306
【裁判案由】    公共危險
【裁判全文】
臺灣臺東地方法院刑事判決                            九十一年度交訴字第九號
    公  訴  人  臺灣台東地方法院檢察署檢察官
    被      告  甲○○  男  二.
右列被告因公共危險等案件，經檢察官提起公訴（九十一年度偵字第一○五二號），
本院判決如左：
    主  文
甲○○服用酒類，不能安全駕駛動力交通工具而駕駛，處拘役拾日，如易科罰金，
以佰元折算壹日。又駕駛動力交通工具肇事，致人於傷而逃逸，處有期徒刑捌月。
又過失傷害人，處有期徒刑肆月。有期徒刑部分應執行有期徒刑拾壹月。
    事  實
一、甲○○並未考領普通小型車駕駛執照，其明知服用酒類不能安全駕駛動力交通工
    具者，不得駕駛汽車，竟於民國（下同）九十年四月十一日十六時許，在其朋友
    乙○○住處內飲用米酒半瓶，達於不能安全駕駛之狀態後，仍駕駛動力交通工具
    即車牌號碼ＮＲ─０７２６號自小客車，搭載乙○○共同前往台東縣大武鄉大鳥
    村舊愛新歡卡拉ＯＫ店飲酒唱歌，並於同日二十二時許，駕駛上開車輛搭載乙○○欲離開前揭卡拉ＯＫ店時，本應注意汽車倒車時，應顯示倒車燈光或手勢後，
    謹慎緩慢後倒，並應注意車後其他車輛及行人，及應注意飲用酒類後吐氣所含酒
    精濃度超過每公升零點二五毫克者不得駕車，且依當時情形又無不能注意之情事
    ，竟疏於注意車後行人之動態，接續貿然倒車二次，適戊○○徒步行經車後，甲○○不慎將戊○○撞倒，車輪並自戊○○之腹部、臀部輾過，致戊○○受有雙側
    髖關節脫臼之傷害，詎甲○○於戊○○受傷倒地後，竟未下車察看，即行駕車逃
    逸。嗣經旁人報警始循線查獲，查獲後測得甲○○呼氣所含酒精濃度達每公升０
    點３６毫克。
二、案經被害人戊○○訴由臺東縣警察局大武分局報告台灣台東地方法院檢察署檢察
    官偵查起訴。
    理  由
一、訊據被告甲○○固不否認有於右揭時、地服用酒類駕車之事實，惟矢口否認有何
    過失傷害及肇事逃逸之犯行，辯稱：當時他們很多人圍過來，伊很緊張，有開燈
    ，沒有注意後方到底有無人就倒車往前開走，伊不知有撞傷人云云。然查：
（一）右揭事實，業據被害人戊○○指述歷歷，並有當時在場目睹之證人庚○○、丁○○、丙○○、己○○於警詢、偵審中結證屬實，復有酒精測試值紀錄、酒醉
      駕車觀察紀錄表各一紙、舉發違反道路交通管理事件通知單一張、交通事故現
      場草圖一份及現場照片八幀、告訴人受傷情形之照片十七幀及告訴人之診斷證
      明書一份附卷可稽。
（二）被害人戊○○係因被告倒車而遭撞倒輾傷乙情，業據證人庚○○、丁○○、丙○○、己○○等人證述明確，雖證人庚○○等人對於被告究係往前、往後倒車
      幾次之次數證述不一，然此並無礙於被害人確係遭被告撞倒輾傷之事實。又觀
      被害人受傷之情形，係腹部、臀部有遭輾過之痕跡，膝蓋處亦有撞擊破皮之傷
      痕，此有被害人受傷之照片及診斷證明書附卷可證，經核與證人丁○○證述：
      「我最清楚看到的是甲○○先開車後退把人撞倒，在踩油門往後把人壓過去，
      再把車子往前直接開走。就是甲○○往後連續退二次，然後直接往前開走。」
      、「我確定看到被告的車輪輾過戊○○的腹部、臀部二個地方，因為戊○○被
      輾過時有滾過去。」、「我看到就是腹部、臀部被輾過，其他地方沒有。」等
      情節最相符合，是證人丁○○證稱被告係往後連續退二次，再往前開走乙節，
      堪信為真實。足徵被告應係往後倒車時先撞倒被害人，因被害人橫躺於地，其
      倒退受有阻礙，被告遂加踩油門再往後倒車，因而不慎輾過被害人，之後再將
      車輛往前開走，被害人因此滾動，是於被告將車往前開走時，被害人又再度遭
      車輪輾傷，以致被害人係雙側髖受有傷害。被告辯稱其僅倒車一次即往前開走
      云云，應無足採。
（三）按汽車倒車時，應顯示倒車燈光或手勢後，謹慎緩慢後倒，並應注意其他車輛
      及行人，道路交通安全規則第一百十條第二款定有明文，被告駕車自應遵守上
      述規定，且被害人於行經上開車輛車後面之前，曾先向前拍打上開車輛之右座
      旁之車門玻璃後才往車後面走去等情，除經被告供承不諱外，迭據證人庚○○
      、乙○○於本院九十一年九月二十五日調查時證述無誤。被害人既曾先出現於
      車輛之右側，嗣後才往車後走去，且此為被告所知之，則被告倘稍加留意，應
      可發現被害人動向，並採取適當措施，惟被告自承沒有注意後方到底有無人就
      倒車往前開走，顯見被告並無不能注意之情事，而疏未注意倒車時車後之行人
      動態，應有過失。又被害人戊○○確因本件車禍，受有雙側髖關節脫臼之傷害
      ，則被告過失行為，核與被害人之傷害結果間，具有相當因果關係，被告過失
      傷害犯行，自堪以認定。
（四）被告既係因先撞倒被害人而再接續倒車輾傷被害人，且被害人因而翻滾等情，
      已如前述，衡諸常情，一般車輛行進間若遇有小坑洞或突出物、障礙物，車輛
      必會有所震動，車內之人亦必有所感受，則被告既於倒車時將被害人輾過，而
      人體又係呈立體狀，尤如橫於平路上之突出物，故車輪自人體輾過，車輛必會
      有所反應，駕駛豈會亳無知覺？參以被告尚須接續倒車二次，顯見車後必遇有
      障礙，否則其一次順暢倒車即可，何須再退一次？足認被告應知其車輪輾過物
      體，對其業已肇事應有所知悉。被告於此情形下本應下車查看，然其於肇事後
      尚且將車快速往前開離現場，顯見其確有肇事逃逸之犯意，是被告前開所辯，
      顯係卸責之詞，與事實不符，尚難採信。
（五）綜右所述，本件事證已臻明確，被告過失傷害、酒醉駕車及駕車肇事逃逸之犯
      行洵堪認定。
二、核被告所為，係犯刑法第一百八十五條之三之服用酒類不能安全駕駛罪，及同法
    第一百八十五條之四之肇事致傷逃逸罪及同法第二百八十四條第一項前段過失傷
    害罪。起訴書雖記載被告過失傷害部分係涉犯同法第二百八十四條第二項前段罪
    嫌，惟此部分經蒞庭檢察官於九十二年二月二十日於本院審理時到庭更正，並據
    以論告（見本院審判筆錄），依檢察一體原則，應以蒞庭檢察官到庭更正之同法
    第二百八十四條第一項前段為檢察官所引起訴之法條，故本件已無變更起訴法條
    之問題，併此敘明。被告所犯上開三罪，犯意各別，行為不同，應分論併罰。又
    被告並未考領普通小型車之駕駛執照乙節，除據被告所自承外，亦有舉發違反道
    路交通管理事件通知單在卷可參，又其酒醉駕車一情，已如前述，是就其所犯刑
    法第二百八十四條第一項前段過失傷害罪部分，應依道路交通管理處罰條例第八
    十六條第一項無駕駛執照駕車、酒醉駕車致人受傷之加重規定，加重其刑。爰審
    酌被告之生活狀況、品行、智識程度，又因酒醉駕車造成被害人受傷之危害，及
    尚未與告訴人達成和解、犯罪後否認部分犯行等一切情狀，量處如主文所示之刑
    ，並諭知拘役易科罰金之折算標準及並定其應執行刑。
據上論斷，應依刑事訴訟法第二百九十九條第一項前段，刑法第一百八十五條之三、
第一百八十五條之四、第二百八十四條第一項前段、第四十一條第一項前段、第五十
一條第五款，道路交通管理處罰條例第八十六條第一項、罰金罰鍰提高標準條例第一
條前段、第二條，判決如主文。
本案經檢察官王光傑到庭執行職務。
中    華    民    國      九十二      年      三      月        六      日
                                  臺灣臺東地方法院刑事庭
                                    審判長法  官  蔡勝雄
                                          法  官  林卉聆
                                          法  官  蔡世芳
右正本證明與原本無異。
如不服本判決，應於判決送達後十日內向本院提出上訴狀。（須附繕本）
「切勿逕送上級法院」
                                          書記官  陳美鄉
中    華    民    國      九十二      年      三      月        七      日
附記：
中華民國刑法第一百八十五條之三
服用毒品、麻醉藥品、酒類或其他相類之物，不能安全駕駛動力交通工具而駕駛者，
處一年以下有期徒刑、拘役或三萬元以下罰金。
中華民國刑法第一百八十五條之四
駕駛動力交通工具肇事，致人死傷而逃逸者，處六月以上五年以下有期徒刑。
中華民國刑法第二百八十四條第一項前段：
因過失傷害人者，處六月以下有期徒刑、拘役或五百元以下罰金，致重傷者，處一年
以下有期徒刑、拘役或五百元以下罰金。


司法院資訊處製作；財團法人民間司法改革基金會備份。
